臺灣高等法院刑事判決
111年度上易字第542號
上  訴  人  
即  被  告  孟蓉貴


選任辯護人  劉韋廷律師
            黃正龍律師
            吳品蓉律師
上列上訴人即被告因妨害公務案件，不服臺灣新北地方法院110
年度易字第636號，中華民國111年1月18日第一審判決（起訴案
號：臺灣新北地方檢察署110年度偵字第9163號），提起上訴，
本院判決如下：
    主  文
上訴駁回。
    事  實
一、孟蓉貴於民國110年2月4日10時58分許，在新北市○○區○○路0
    段00號之合作金庫商業銀行北中和分行（下稱合庫北中和分
    行）前，因騎乘車牌號碼000-000號普通重型機車違規紅線
    臨時停車為警取締，明知當時在場之新北市政府警察局中和
    分局積穗派出所警員陳佩蓉係依法執行違規取締勤務之公務
    員，因不滿遭製單舉發其違規停車，竟基於妨害公務之犯意
    ，於警員陳佩蓉依法執行上揭職務時，奪取警員陳佩蓉手中
    之警用小電腦，並於警員陳佩蓉透過無線電請求支援時，承
    上開妨害公務之接續犯意，以手拍打無線電，以此強暴方式
    而妨害上開公務員依法執行職務。
二、案經新北市政府警察局中和分局報請臺灣新北地方檢察署檢
    察官偵查起訴。
    理  由
壹、證據能力部分
一、按刑事訴訟法第159條第1項固規定，被告以外之人於審判外
    之言詞或書面陳述，除法律有規定者外，不得作為證據。惟
    同法第159條之5亦明定：「被告以外之人於審判外之陳述，
    雖不符前4條之規定，而經當事人於審判程序同意作為證據
    ，法院審酌該言詞陳述或書面陳述作成時之情況，認為適當
    者，亦得為證據」、「當事人、代理人或辯護人於法院調查
    證據時，知有刑事訴訟法第159條第1項不得為證據之情形，
    而未於言詞辯論終結前聲明異議者，視為有前項之同意」。
    其立法意旨在基於證據資料愈豐富，愈有助於真實發現之理
    念，酌採當事人進行主義之證據處分權原則，並強化言詞辯
    論主義，透過當事人等到庭所為之法庭活動，在使訴訟程序
    順暢進行之要求下，承認傳聞證據於一定條件內，得具證據
    適格，屬於傳聞法則之一環，基本原理在於保障被告之訴訟
    防禦反對詰問權。是若被告對於證據之真正、確實，根本不
    加反對，完全認同者，即無特加保障之必要，不生所謂剝奪
    反對詰問權之問題（最高法院102年度台上字第309號判決意
    旨參照）。經查，本判決下列所引之供述證據，檢察官、上
    訴人即被告孟蓉貴（下稱被告）及其辯護人於本院審理時均
    同意有證據能力等語明確（見本院卷第67頁），本院審酌各
    該證據作成時之情況，並無違法不當或證明力明顯過低之瑕
    疵，認以之作為證據應屬適當，依刑事訴訟法第159條之5規
    定，應有證據能力。
二、又本院所引用憑以認定被告犯罪事實之非供述證據，核無違
    反法定程序取得之情，依刑事訴訟法第158條之4反面解釋，
    該等非供述證據，均有證據能力。
貳、實體部分
一、訊據被告固坦承有於上揭時、地，騎乘前開機車違規停車而
    經員警陳佩蓉製單舉發之事實，惟矢口否認有何妨害公務之
    犯行，辯稱：當天伊騎車到陳佩蓉身後，問是否可以臨停，
    伊說好之後就要騎走，是陳佩蓉不讓伊騎走，說伊違規停車
    要開單，並且用小電腦輸入伊的身分證字號，因為伊沒有違
    停，就說要去找所長主持公道，伊不記得有搶陳佩蓉的小電
    腦，伊是拿自己的手機講電話，也沒有去拍陳佩蓉的無線電
    ，那時無線電在伊頭上一直響，所以伊跟陳佩蓉說不要吵云
    云。經查：
  ㈠證人即員警陳佩蓉於原審證稱：案發當天伊擔任巡邏勤務，
    至巡邏地點之一即合庫北中和分行簽完表之後，伊等出來看
    到有車輛違停，伊開單開到一半時，被告過來問伊這裡能否
    停車，伊跟被告說這裡不能停車，伊開完罰單後，被告仍然
    停在原地，她是坐在機車上、頭往後看，明顯沒有移動，因
    為紅線禁止臨時停車，所以伊就去開單，一開始不知道她是
    誰，就請被告出示證件，但是被告一直跟伊說她沒有違規，
    遲遲不肯跟伊說，伊就用車牌去查車主，發現車主確實是被
    告本人，伊就開始製單舉發，因為目前新北市罰單都是用小
    電腦開單，所以伊就使用小電腦填單，伊要填法條時，被告
    就很激動的說要找所長並突然往前騎，伊就伸手要拉住她，
    伊與被告就和機車一起跌倒，被告先站起來很生氣跑走一小
    段距離，伊在現場先將機車牽起來，被告就過來把伊手上的
    小電腦搶走，搶走之後伊就上前要把小電腦拿回來，伊覺得
    當時的狀況已經在失控邊緣，就用無線電喊同事過來支援，
    後來被告說她有打110，更試圖把無線電抓下來，叫伊不用
    再找同事等語綦詳（見偵查卷第112至113頁）。
  ㈡經原審勘驗員警密錄器及現場監視器錄影畫面結果：
　⒈員警陳佩蓉之密錄器錄影畫面部分：員警取締被告紅線違停
    ，並請被告出示證件，被告坐在機車上一再爭執其未違規停
    車，只是詢問員警可不可以停車而已等語，員警往被告機車
    後方看，不久後詢問被告是否為「孟蓉貴」，於員警表示要
    製單舉發時，被告突然往前騎車並摔倒，員警立即上前幫被
    告抬起機車龍頭，被告起身後先往畫面左側走，隨即折返走
    到員警面前說：「那有這樣子的，我只是問妳而已！」，被
    告突然伸出右手取走員警手中之物(於畫面時間10:58:08時)
    ，迅速往畫面左側離去，此時可見被告右手拿著方型黑色邊
    框之警用小電腦，員警見狀放下機車朝被告追去，被告站定
    回頭對員警說：「我們去找所長！」，右手持警用小電腦指
    向遠方，員警追至被告旁邊，對被告說：「拿過來！拿過來
    ！妳搶我東西是不是，妳要妨害公務嗎？」，被告稱：「沒
    有，我沒有要妨害公務，我打110，我只是問妳而已…」，並
    以左手拿出其白色面板之手機，接著員警左手持警用對講機
    請求支援時，被告突然伸出右手拍打員警手中之對講機(於
    畫面時間10:58:29時)，並對員警說：「我打了，妳不用打
    ，我報了！」，之後員警再以對講機請求支援，又請被告將
    機車扶起，被告則左手持玫瑰金背板之IPHONE手機在打電話
    報警，並持續與員警爭執，有原審前揭勘驗筆錄附卷足查（
    見原審卷第77頁）。　
　⒉現場監視器錄影畫面部分：被告騎乘機車至機車停車格前紅
    線處停車，並撐起機車立架後熄火，走向站在前方違停汽車
    駕駛座旁之員警，接著被告慢慢走回其停機車處，坐上機車
    並轉動機車鑰匙後，坐在機車上轉頭前後張望約10秒鐘，直
    到轉回頭看見員警走至旁邊時，被告才坐在機車上撐開腳架
    倒退機車至其後方違停機車的旁邊，員警亦跟隨走到被告旁
    邊與其對話，之後被告坐在機車上不斷比著手勢跟員警對話
    ，並往後往前移動機車，員警則一邊低頭使用手中之警用小
    電腦、查看機車車牌，一邊跟著被告移動並與之對話。被告
    突然往前騎車，因員警為阻止被告離開而拉住被告，被告連
    同機車倒地，員警立即上前幫被告抬起機車龍頭，被告起身
    後任由機車讓員警扶著，自己先往前走一段路後，隨即折返
    走到員警面前指著員警說話，並伸手取走員警左手中之一方
    型物(於畫面時間13:51時)，迅速往前離去，員警見狀放下
    機車朝被告追去，被告才站定回頭對員警說話，右手並持著
    該方型物指向遠方，待員警追至被告旁邊時，被告始將右手
    之方型物返還員警，並以左手拿出其白色面板之手機，接著
    員警左手持一黑色無線電講話時，被告突然伸出右手拍打該
    黑色物體(於畫面時間14:12時)，雙方又一陣對話後，員警
    與被告一起走至機車倒地處，員警將被告機車扶起，被告則
    左手持白色面板手機講電話並來回走動，直到支援之警車抵
    達等情，有原審前揭勘驗筆錄附卷足查（見原審卷第75至76
    頁）。
　⒊參以被告於員警陳佩蓉扶起被告所騎乘之機車時所搶取之「
    警用小電腦」，明顯與員警陳佩蓉所持用之警用小電腦顏色
    及外觀均相符（見偵查卷第50頁上方之警用小電腦照片），
    且前揭勘驗結果亦與證人陳佩蓉上開證述內容均相一致，顯
    見被告確有於證人陳佩蓉因被告違規於紅線臨時停車而製單
    舉發以執行其員警職務之過程中，出手奪取證人陳佩蓉手中
    之警用小電腦，並於證人陳佩蓉透過無線電請求支援時，出
    手拍打無線電等情，堪以認定。
  ㈢被告雖於原審辯稱：伊係拿取自己之手機，而非證人陳佩蓉
    之警用小電腦，也沒有去拍無線電云云（見原審卷第78頁）
    ，顯與被告曾自承其有拿取警用小電腦等語相矛盾（見偵查
    卷第22至23頁、第84頁、第110頁、第114頁），亦與前揭事
    證不符，顯屬卸責之詞，洵無足採。此外，並有密錄器檔案
    錄音譯文、密錄器影像畫面截圖、新北市政府警察局中和分
    局積穗派出所110年2月4日勤務分配表、新北市政府警察局
    中和分局積穗派出所員警出入及領用槍彈無線電登記簿在卷
    可參（見偵查卷第43至45頁、第47至53頁、第55頁）。
　㈣綜上所述，被告所辯無非卸責之詞，委無可採，事證明確，
    被告犯行洵堪認定，應予依法論科。
二、論罪科刑
  ㈠按刑法第135條第1項之罪，以對於公務員依法執行職務時施
    強暴脅迫為要件，此之所謂施強暴，不以對於公務員之身體
    直接實施暴力為限，凡以公務員為目標，而對物或對他人施
    暴力，其結果影響及於公務員之執行職務者，亦屬之（最高
    法院84年度台非字第333號判決要旨參照）。是核被告所為
    ，係犯刑法第135條第1項之妨害公務執行罪。
　㈡又刑法第135條第1項之妨害公務執行罪所保護者，係在保護
    國家公權力之正當行使，屬國家法益，被告係在密切接近之
    時間、地點內，對於執勤員警為妨害公務執行之行為，侵害
    相同之國家法益，各行為之獨立性極為薄弱，依一般社會健
    全觀念，在時間差距上，難以強行分開，在刑法評價上，以
    視為數個舉動之接續施行，合為包括之一行為予以評價，較
    為合理，是被告於密切接近之時間內所為出手奪取警用小電
    腦及拍打無線電等妨害公務執行之舉止，屬接續犯，應僅論
    以一罪。
三、原審本於同上見解，認被告罪證明確，適用刑法第135條第1
    項，刑法施行法第1條之1第1項規定，並審酌被告於員警依
    法執行職務時，對員警施以強暴，侵害警察機關執行職務之
    嚴正性，視國家公權力為無物，嚴重影響社會秩序及國家公
    權力之執行，所為自應嚴加非難，且被告犯後始終否認犯行
    ，未能檢討反省，兼衡被告自陳大學畢業之智識程度、現擔
    任門市店長，月收入約新臺幣1萬元，需扶養同住之成年兒
    子之家庭經濟生活狀況（見原審卷第48頁），暨被告之素行
    、犯罪之動機、手段、目的等一切情狀，量處有期徒刑2月
    ，並諭知易科罰金之折算標準，其認事用法，核無違誤，量
    刑亦屬妥適。被告上訴意旨略以：當時事發突然，伊無法反
    應且心生恐懼，本能自我防護，雖有肢體接觸，並非強暴行
    為，更不知所拿取之物品為警用小電腦，僅係因員警陳佩蓉
    態度強硬，不願聽伊解釋，伊一時緊張方有此行為，並非意
    圖妨害公務；伊於91年間來臺，對於現實生活中之法規制度
    、生活習慣不甚熟悉，案發時僅欲尋求員警協助，孰料陳佩
    蓉態度強硬，不理會伊之解釋，更強行拉扯伊之機車龍頭，
    使伊人車倒地，隨後前來支援之兩名男性員警，三人一同粗
    暴壓制伊，伊除了受到驚嚇情緒激動外，並未對員警陳佩蓉
    有任何強暴脅迫行為，顯無由成立妨害公務罪云云。被告上
    訴意旨，要係就原審依職權為證據取捨及心證形成之事項，
    反覆爭執，或置原判決前開論述於不顧，任意指摘，其上訴
    並無理由，應予駁回。
據上論斷，應依刑事訴訟法第368條，判決如主文。
本案經檢察官劉恆嘉提起公訴，檢察官壽勤偉到庭執行職務。
中　　華　　民　　國　　111 　年　　8 　　月　　23　　日
                  刑事第九庭    審判長法　官  潘翠雪
                                      法　官  俞秀美
                                      法　官  陳俞婷
以上正本證明與原本無異。
不得上訴。
                                      書記官  李政庭
中　　華　　民　　國　　111 　年　　8 　　月　　23　　日

附錄：本案論罪科刑法條全文　　　　　　　　　　　　　　　
中華民國刑法第135條第1項
對於公務員依法執行職務時，施強暴脅迫者，處3年以下有期徒
刑、拘役或30萬元以下罰金。